【裁判字號】    89,易緝,60
【裁判日期】    890615
【裁判案由】    詐欺
【裁判全文】
臺灣高雄地方法院刑事判決                          八十九年度易緝字第六號
    公  訴  人  臺灣高雄地方法院檢察署檢察官
    被      告  乙○○
    選任辯護人  呂郁斌
右列被告因詐欺案件，經檢察官提起公訴（八十三年度偵字第二二七五三號），本院
判決如左：
    主  文
乙○○無罪。
    理  由
一、公訴人意旨略以：被告乙○○與丙○○（已審結）係夫妻關係，而丙○○於八十
    一年間陸續向告訴人甲○○借款，共積欠告訴人新台幣（下同）五百五十三萬六
    千九百元，屆期未還，告訴人遂聲請法院查封丙○○及被告所有座落高雄市○○
    街十一號房屋，惟被告夫妻於八十二年三月間在房屋將拍賣之際，共同基於為自
    己不法之利益向告訴人佯稱：願將其所有漁船以三百五十萬元讓渡，不足部分再
    分期返還等語，以交換撤銷查封，然對於該漁船已被印尼國扣留一事則隻字不提
    ，使甲○○陷於錯誤而與丙○○及被告簽訂讓渡書，同意對於上開房屋聲請撤銷
    查封。然被告夫妻事後迅即將上開房屋脫售，並逃逸無蹤，因認被告涉有刑法第
    三百三十九條第二項詐欺得利罪嫌等語。
二、按犯罪事實應依證據認定之，無證據不得推定其犯罪事實；不能證明被告犯罪者
    ，應諭知無罪之判決，刑事訴訟法第一百五十四條、第三百零一條第一項分別定
    有明文。次按刑法第三百三十九條詐欺罪之成立，須以行為人意圖為自己或他人
    不法所有，施用詐術而使被害人陷於錯誤為成立要件。所謂以詐術使人交付，必
    須被詐欺人因其詐術而陷於錯誤，若其所用方法不能認為詐術，亦不致使人陷於
    錯誤，即不構成該罪（最高法院四十六年度台上字第二六Ｏ號判例參照）。
三、公訴人認被告涉有刑法第三百三十九條第二項詐欺得利罪嫌，無非以告訴人之指
    述、丙○○簽發本票讓渡書及印尼國來函影本為據，訊據被告矢口否認有上揭犯
    行，辯稱：伊與告訴人簽立漁船讓渡書時，告訴人即知漁船遭扣押，並且房屋之
    出賣亦經告訴人同意，而將出賣之價金清償債務後，尚有將剩餘五十萬交付告訴
    人等語。經查：告訴人所提印尼國來函影本三紙，係帛琉ＫＩＲＫ  ＡＮＤ  Ｓ
    ＨＡＤＥＬ律師事務所來函，並非所謂印尼國來函，而函中係說明丙○○於帛琉
    共和國最高法院審判時之筆錄，其中並提及耀升號約於一九九三年六月二十七日
    （民國八十二年六月二十七日）進入帛琉共和國海域捕魚而遭扣留，此有上開函
    件翻譯正本在卷可稽，告訴人對於該譯本之真正亦不否認，自堪信為真實。而告
    訴人於八十二年十一月二十五日聲請假扣押丙○○之財產，復與被告間因被告將
    耀升號漁船讓渡予告訴人，而告訴人於八十三年一月十日將被告所有座落於高雄
    市○○街十一號房屋撤銷查封等情，此經本院依調借八十二年度執全字第一三七
    九號閱屬實，是以，被告於讓渡耀升號漁船之際，該漁船確已遭帛琉共和國扣留
    無訛。而告訴人於本院審理時亦供承於訂立漁船讓渡書，即明知上開漁船已遭帛
    琉共和國扣留，且撤銷查封後，被告出賣該扣押房屋，被告有交付五十萬元之價
    金等語（見本院八十九年六月二日審判筆錄），是以，告訴人於簽立漁船讓渡時
    即明知該漁船已遭帛琉共和國扣押，尚難認被告有何故意隱瞞而有不作為之施予
    詐術，又嗣後告訴人撤銷查封後被告出賣房屋既為告訴人所明知（見本院八十九
    年六月二日審判筆錄），且被告於出賣房屋後，亦有將剩餘之價金五十萬元交付
    告訴人，益見被告未有以漁船讓渡為由，使告訴人先撤銷查封房屋，而圖出賣房
    屋之利益，被告所辯，尚非子虛，揆諸上開意旨，被告既無施用詐術，自與刑法
    第三百三十九條第二項詐欺得利罪有間，此外復查無其他積極證據足資證明被告
    有何詐欺犯行，自應依法對被告為無罪之諭知。
據上論斷，應依刑事訴訟法第三百零一條第一項，判決如主文。
中        華        民        國    八十九    年      六    月   十五   日
                                  臺灣高雄地方法院刑事第二庭
                                      法  官  廖  建  瑜
右正本證明與原本無異。
如不服本判決，應於判決送達後十日內，向本院提出上訴狀。
                                      書記官  歐  文  政
中    華    民    國      八十九      年      六      月      十七      日


司法院資訊處製作；財團法人民間司法改革基金會備份。
